臺灣高等法院民事裁定　　　　　　　　　 96年度抗字第237號
抗　告　人　九龍聯合大廈管理委員會
法定代理人　甲○○
相　對　人　乙○○
　　　　　　丙○○抗告人誤載.
上列當事人間聲請假扣押事件，抗告人對於中華民國96年2月2日
臺灣臺北地方法院96年度裁全字第1711號裁定提起抗告，本院裁
定如下：
    主  文
抗告駁回。
抗告費用由抗告人負擔。
    理  由
一抗告人於原法院聲請及本院抗告意旨略以：相對人乙○○、丙
  ○○（抗告人誤載為劉蓉芳）為親戚關係，分別為坐落九龍聯
  合大廈內門牌台北市○○○路○段5號10樓之4、10樓之5房屋所
  有權人，上開房屋業已打通，乙○○自民國87年起，丙○○自
  79年起，均拒繳管理費迄今，依序積欠伊新台幣（下同）25萬
  2,870元、45萬8,210元。伊乃於95年12月13日以存證信函催請
  相對人給付管理費無效，為免相對人脫產，致日後有不能強制
  執行之虞，為此聲請供擔保，就乙○○所有財產在25萬2,870
  元範圍內（抗告人於原法院就乙○○之財產聲請供擔保後為假
  扣押之範圍為45萬8,210元，嗣於96年3月6日在本院減縮為25
  萬2,870元，本院卷第14頁）、丙○○所有財產在45萬8,210元
  範圍內，予以假扣押。詎原法院竟予駁回，自有未當。爰求為
  廢棄原裁定，准予酌減命供擔保後為假扣押等語。
二按「債權人就金錢請求或得易為金錢請求之請求，欲保全強制
  執行者，得聲請假扣押。」、「請求及假扣押之原因應釋明之
  。」，民事訴訟法第522條第1項、第526條第1項分別定有明文
  。又假扣押為保全程序而非確定私權之訴訟程序，請求及假扣
  押之原因雖應釋明，或由債權人就債務人所受之損害，供法院
  所定之擔保以補釋明之不足，但債權人本案債權是否確實存在
  ，則非保全程序所應審認之事項，此觀民事訴訟法第526條之
  規定自明（最高法院61年台抗字第589號判例參照）。查抗告
  人主張相對人積欠管理費之事實，業據提出建物登記謄本影本
  、管理費計算明細表、存證信函影本及異動索引等件為證（原
  審卷第4-11頁，本院卷第16-20、22-26頁），並為相對人所不
  爭執，堪認抗告人就本件請求之原因即其對相對人之管理費債
  權已盡釋明之責。至相對人所辯其為抗告人代墊多項訴訟費用
  ，總計逾百萬元，兩相抵銷後，抗告人對其已無債權等語（本
  院卷第27頁），顯係對於本案債權是否確實存在為實體上之爭
  執，依前揭說明，應屬待本案解決之問題，自非本件假扣押保
  全程序所得審究，相對人上開抗辯，要無可取。
三次按「假扣押非有日後不能強制執行或甚難執行之虞者，不得
  為之。」、「請求及假扣押之原因應釋明之。前項釋明如有不
  足，而債權人陳明願供擔保或法院認為適當者，法院得定相當
  之擔保，命供擔保後為假扣押。」、「釋明事實上之主張者，
  得用可使法院信其主張為真實之一切證據。」，民事訴訟法第
  523條第1項、第526條第1、2項、第284條前段分別定有明文。
  是假扣押制度係為保全強制執行而設，故凡假扣押之聲請，必
  須有將來不能執行或執行困難之虞，始得為之。所謂不能強制
  執行，如債務人浪費財產，增加負擔，或就其財產為不利益之
  處分，將成為無資力之情形等是；所謂恐難執行，如債務人將
  移住遠方或逃匿是也（最高法院19年抗字第232號判例意旨參
  照）。又92年2月7日修正前之民事訴訟法第526條第1項、第2
  項原規定：「請求及假扣押之原因，應釋明之。債權人雖未為
  前項釋明，如就債務人所應受之損害已供法院所定之擔保者，
  得命為假扣押」，故債權人完全未釋明假扣押之原因，而就債
  務人所應受之損害已供法院所定之擔保者，依當時法律及最高
  法院27年抗字第521號、61年台抗589號判例意旨，固仍得命准
  為假扣押，然修正後之民事訴訟法第526條第2項既規定：「前
  項釋明如有不足，而債權人陳明願供擔保或法院認為適當者，
  法院得定相當之擔保，命供擔保後為假扣押」，其修正理由為
  ：「依原第2項規定，債權人得供擔保以代釋明，惟債權人聲
  請假扣押，應使法院信其請求及假扣押之原因大致為正當，故
  仍應盡其釋明責任。然其釋明如有不足，為補強計，於債權人
  陳明就債務人可能遭受之損害願供擔保並足以補釋明之不足，
  或於法院認以供擔保可補釋明之不足並為適當時，法院均可斟
  酌情形定相當之擔保，命債權人供擔保後為假扣押，爰修正第
  2項」，可知債權人應先就假扣押之原因，盡其釋明之責，必
  待釋明仍有不足者，始得以供擔保補釋明之欠缺，倘債權人未
  為任何釋明，縱其陳明願供擔保，仍不得認該擔保已補釋明之
  完全欠缺，其假扣押之聲請自不應准許。本件抗告人主張其聲
  請假扣押係為防止相對人脫產，以免日後有不能強制執行之虞
  等語，惟為相對人所否認，並以本件聲請與「有日後不能強制
  執行或甚難執行之虞」之規定不符等語為辯。經查，抗告人就
  假扣押之原因，僅泛言相對人惡行惡狀、知法玩法，常成為訴
  訟程序之被告云云，並未進一步就相對人究有何浪費財產、增
  加負擔或將財產為不利益處分以脫產，致達於無資力狀態等不
  能強制執行，或有將移住遠方或逃匿等甚難執行之虞等情，亦
  即未就假扣押之必要性原因，提出可使法院信其主張大概為真
  之證據，難謂其已盡釋明之義務。依上開說明，縱令相對人為
  願供擔保以代釋明之陳明，仍應駁回其假扣押之聲請。
四從而，抗告人未就假扣押之原因盡釋明之責，即就相對人之財
  產聲請供擔保後為假扣押，於法未合，不應准許。原法院裁定
  駁回抗告人之聲請，核無違誤。抗告意旨指摘原裁定不當，求
  予廢棄改判，為無理由，應予駁回。爰裁定如主文。
中　　華　　民　　國　　96　　年　　3　　 月　　16　　日
                    民事第十六庭
                        審判長法　官  沈方維
　　　　　　　　　　　        法　官　呂淑玲
　　　　　　　　　　　        法　官　張競文
正本係照原本作成。
不得再抗告。
中　　華　　民　　國　　96　　年　　3 　　月　　16　　日
　　　　　　　　　　　　　　　書記官  章大富
